臺灣高等法院臺中分院刑事判決　　　　　　　　九十一年度交上訴字第一七二一號
　　上　訴　人
　　即　被　告　丁○○
　　選任辯護人　黃興木
　　　　　　　　黃仕勳
右上訴人即被告因公共危險案件，不服臺灣彰化地方法院九十一年度交訴字第九三號
，中華民國九十一年八月二十二日第一審判決（起訴案號：臺灣彰化地方法院檢察署
九十年度偵字第三六四五號、九十一年度偵字第六○四號），提起上訴，本院判決如
左：
　　主      文
上訴駁回。
丁○○緩刑貳年。
    事  　　實
一、丁○○於民國九十年五月十九日二十三時二十五分許，駕駛車牌號碼ＥＰ－九八
    八○號自用小客車，沿彰化縣秀水鄉○○路之內側車道由東往西方向行駛，行經
    該路六一○巷口前時，其本應注意汽車在雙向四線道行駛，而欲變換車道時，應
    讓直行車先行，並注意安全距離，且依當時亦無不能注意之情事，竟疏未注意在
    其右後方外側車道與其同向由己○○（原名蔡映霖）騎乘之車牌號碼ＭＰＦ－○
  八二號重型機車已駛至，仍貿然變換車道至外側車道，致同有過失未注意車前狀
    況之己○○煞避不及，自後撞及丁○○所駕自小客車右後側而倒地，己○○因而
    受有頭部外傷及顏面多處裂傷、擦傷等傷害（過失傷害部分業據己○○撤回告訴
    ，另經原審為不受理判決確定）。詎丁○○明知已肇事致人受傷，竟未下車查看
    ，仍駕車駛離現場逃逸。嗣隨即於同日二十三時三十分許，在丁○○行經彰化縣
    鹿港分局馬鳴派出所設於彰鹿路之酒測臨檢點時，因其後方車輛之駕駛人告知臨
    檢警員上情後，始為警查獲。
二、案經彰化縣警察局鹿港分局報告及己○○訴請臺灣彰化地方法院檢察署檢察官偵
    查起訴。
    理　　  由
一、訊據上訴人即被告（以下簡稱被告）丁○○矢口否認有何肇事逃逸犯行，辯稱：
    事發當時是夜間，且下大雨，雖有聽到車後有碰撞聲，但回頭看，未見有何異狀
    ，並不知發生事故，亦不知有人受傷，才不予理會繼續前行云云。經查：被告所
    駕駛之車輛於為警查獲時，其車輛之右後尾燈及右後保險桿破裂，且行李箱半掀
    起來之事實，業據證人即查獲警員張金憲在偵查中證述綦詳（見臺灣彰化地方法
    院九十年度偵字第三六四五號卷第四二頁背面），並有警方於九十年五月二十日
    所拍攝之車損照片八張附卷可稽（見同偵卷第一三至一六頁）。復查，經警採取
    被告所駕上開車輛及告訴人己○○所騎機車上之烤漆痕比對結果，採自被告車輛
    右後保險桿上沾附之紅色漆及紅色漆屑與採自告訴人機車斜板之紅色標準漆，經
    以掃瞄式電子顯微鏡／Χ射線能譜分析法、紅外線光譜分析法、熱裂解氣相層析
    質譜分析法分析結果，成份相同，應屬相似，有內政部警政署刑事警察局九十年
    八月一日刑鑑字第七五四三Ο號鑑驗通知書一紙附卷可稽（同上偵卷第六三至六
    五頁），足證被告所駕駛之上開車輛與告訴人所騎乘之機車確有相碰撞無誤。次
    查，被告雖迭供稱：伊一直行駛於內車道，並未變換車道云云，證人即事故發生
    當時被告車上乘客丙○○及戊○○於警訊及本院九十一年十一月二十六日調查時
    亦均證述：聽到碰撞聲時，被告係行使於內側車道，被告自始至終從未變換車道
    云云（見同上偵卷第七頁背面、第九頁、本院該次訊問筆錄第五頁及第七頁）。
    惟由前揭車損照片觀之，被告丁○○所駕車輛之右後方保險桿有一自右向左呈四
    十五度角之凹陷，參之卷附道路交通事故調查報告表之現場圖（見同上偵卷第十
    二之一頁）所示，兩車撞擊後之散落物全係落在外側車道靠近路邊及路面以外之
    地方，且告訴人所騎之機車亦係倒在外側車道上，足見二車撞擊之位置係在外側
    車道，且係被告所駕車輛由內側車道往外側車道行進時被撞，其右後側保險桿始
    會呈自右向左之四十五度凹陷方是。雖選任辯護人為被告辯護稱：當時天雨，且
    在警員到場採集證物前，尚有其他車輛行駛過該路段，機車之散落物有可能因雨
    水、風勢或其他車輛碰撞或激起水流之影響，由內側車道位移到外側車道云云；
    惟查：本件告訴人機車之散落物，縱於事後遭其他車輛輾過，則僅有使其更為破
    碎，而無完全位移之可能；又地上之散落物，雖有可能因風雨之作用，致其中些
    許散落物改變位置，而呈現散落各處之現象，惟亦應無可能全部位移後而又集中
    在同一地點，而仍應有部分散落物留在原處。而觀諸本件車禍發生後，內側車道
    上均無任何散落物，而外側車道之散落物則集中在兩處，是本件車禍之碰撞地點
    自無可能是在內側車道上。是被告所辯伊係行駛於內側車道，並未變換車道云云
    ，尚屬無據，不足採信。證人丙○○、戊○○上開證言，無非附和袒護被告之詞
    ，均不足資為有利被告之證據。且本件經檢察官送請臺灣省彰化縣區車輛行車事
    故鑑定委員會、臺灣省車輛行車事故覆議鑑定委員會鑑定結果，亦均認被告車輛
    貿然變換車道不當，為肇事主因，有該二委員會之鑑定意見書各一份附卷可稽（
    見同上偵卷第四六至四八、六六頁）。雖告訴人亦有疏未注意車前狀況之過失，
    惟此仍無解於被告過失責任之認定。再查，依證人張金憲前述證言及前揭車損照
    片所示，被告車輛之行李箱已半掀，且有凹陷，其撞擊力之大，駕駛之人應有所
    感覺方是，再佐以被告與證人戊○○及丙○○迭陳稱有聽到碰撞聲等情，其中被
    告於警訊時更供稱：「我聽到撞擊聲音，也不知道發生何事，心裡想不與對方計
    較，所以未下車察看˙˙˙」、「˙˙˙我不敢否認當時沒有發生車禍˙˙˙」
    等語，另於被告與現場車禍處理之警員甲○○談話時，亦供述其有感覺有輛機車
    從後面撞擊到其車右後方保險桿及右後方向燈等語，有交通事故談話紀錄表一紙
    附卷可稽（見同上偵卷第一一頁）。況被告之聽力有部分受損現象，亦據被告供
    明在卷，並有財團法人彰化基督教醫院所出具之診斷證明書一份附卷可稽（見原
    審卷第一八頁），是被告在其聽力受損之情形下，仍可聽見撞擊聲，足見當時二
    車發生撞擊之聲響非小，且被告已確知其有肇事之情事無訛。而被告既明知有與
    他人發生碰撞之情，衡情理應知悉告訴人有受傷之可能，並應下車查看及詢問告
    訴人之情況，竟逕自駕車離去，應有駕車肇事致告訴人受傷而逃逸之意圖無疑。
    此外，告訴人受有頭部外傷及顏面多處裂傷擦傷等傷害，復有財團法人彰化基督
    教醫院診斷書影本一份附卷可稽（見同署九十年度他字第一五七六號偵查卷宗第
    六頁）。本件事證明確，被告犯行堪以認定，應予依法論科。
二、核被告所為，係犯刑法第一百八十五條之四駕駛交通工具肇事逃逸罪。原審調查
    後，適用刑法第一百八十五條之四之規定，並審酌被告駕駛動力交通工具肇事，
    致人受重傷後又逃逸，其罪責誠不能視為輕微，不宜輕縱，用彰社會正義，方符
    公允，及被告素行、行為所生之危害、肇事之情節、過失程度、犯罪後之態度等
    一切情狀，量處有期徒刑十月，其認事用法，核無違誤，量刑亦稱妥適，被告上
    訴意旨仍執前詞，否認犯罪，指摘原判決不當，並無理由，應予駁回。末查，被
    告前未曾受有期徒刑以上刑之宣告，有卷附臺灣彰化地方法院檢察署刑案資料查
    註紀錄表及臺灣高等法院被告全國前案紀錄表各一份可按，其於肇事後業經與告
    訴人達成和解，並賠償告訴人新臺幣十五萬元等情，亦有彰化縣秀水鄉公所調解
    委員會調解書在卷可查（見原審卷第三五頁），其經此罪刑宣告之教訓後，當知
    所警惕，信無再犯之虞，因認對其所宣告之刑以暫不執行為適當，併予宣告緩刑
    二年，以啟自新，併觀後效。
據上論斷，應依刑事訴訟法第三百六十八條，刑法第七十四條第一款，判決如主文。
本案經檢察官乙○○到庭執行職務。
中      華      民      國　    九十一     年    十二     月    十九　　日
　　　　　　　　　　　　　　　　臺灣高等法院臺中分院刑事第六庭
　　　　　　　　　　　　　　　　　　　審判長法　官　李  文  雄
                                            法  官　陳　嘉　雄
                                            法  官　邱　顯　祥
右正本證明與原本無異。
如不服本判決應於收受送達後十日內向本院提出上訴書狀，其未敘述上訴之理由者並
得於提起上訴後十日內向本院補提理由書（均須按他造當事人之人數附繕本）。
　　　　　　　　　　　　　　　　　　　　　　書記官  陳  桂  芬
中      華      民      國　    九十一     年    十二     月    十九　　日
                                                                        Ｒ
